【裁判字號】    98,訴,4395
【裁判日期】    990128
【裁判案由】    毒品危害防制條例
【裁判全文】
臺灣板橋地方法院刑事判決              98年度訴字第4395號
公  訴  人  臺灣板橋地方法院檢察署檢察官
被      告  甲○○
上列被告因違反毒品危害防制條例案件，經檢察官提起公訴（98
年度毒偵字第7917號），本院合議庭裁定依簡式審判程序，判決
如下：
    主  文
甲○○犯施用第一級毒品罪，累犯，處有期徒刑壹年肆月；扣案
之海洛因（驗餘淨重0.1140公克）沒收銷燬之；用以包裝上開海
洛因之外包裝袋壹個，沒收之。
    事  實
一、甲○○前因施用毒品案件，於民國88年8 月28日經本院以88
    年度毒聲字第5407號裁定入臺北看守所附設勒戒所觀察、勒
    戒後，認有繼續施用毒品之傾向，再經本院以88年度毒聲字
    第5814號裁定令入戒治處所施以強制戒治，嗣於89年3 月31
    日停止戒治出監，89年9 月13日戒治期滿，該次施用毒品犯
    行並經臺灣板橋地方法院檢察署檢察官於89年10月9 日以89
    年度戒毒偵字第688 號為不起訴處分確定；又於92年間，因
    施用第一級毒品案件，經臺灣板橋地方法院檢察署檢察官提
    起公訴並聲請強制戒治，起訴部分，經本院92年度訴字第18
    59號判決有期徒刑1 年確定，強制戒治部分，經依本院裁定
    送強制戒治，於93年1 月9 日因法律修正而出所。再因施用
    第一級毒品案件，經本院以95年度訴字第3512號判決有期徒
    刑1 年2 月確定，復經本院以96年度聲減字第3107號裁定減
    為有期徒刑7 月確定，於96年12月22日縮刑期滿執行完畢出
    監。詎猶不知悔改，又基於施用第一級毒品之犯意，於98年
    10月21日為警查獲當天某時，在其位於臺北縣三重市○○路
    146 號1 樓住處，施用第一級毒品海洛因，嗣於同日16時50
    分許，在臺北縣三重市○○街78號前為警查獲，並扣得施用
    上開毒品剩餘之海洛因1 包（驗餘淨重0.1140公克），並經
    其同意採尿送驗，結果呈嗎啡陽性反應，始悉上情。
二、案經臺北市政府警察局中正第一分局移送臺灣板橋地方法院
    檢察署檢察官偵查起訴。
    理  由
一、本件被告甲○○所犯係死刑、無期徒刑、最輕本刑為3 年以
    上有期徒刑以外之罪，其於本院準備程序中就被訴事實為有
    罪之陳述，經告知簡式審判程序之旨，並聽取公訴人及被告
    之意見後，合議庭裁定由受命法官獨任進行簡式審判程序。
二、上開事實，業經被告甲○○於本院審理中自白甚詳；而被告
    經警於採集其尿液檢體送驗結果，呈鴉片類陽性反應一情，
    亦有臺灣尖端先進生技醫藥股份有限公司濫用藥物檢驗報告
    （檢體編號：037307）在卷可稽；復有上開海洛因1 包扣案
    可資佐證。本件事證明確，被告犯行應堪認定。
三、按觀察、勒戒或強制戒治執行完畢釋放後，5 年內再犯施用
    第一、二級毒品之罪者，檢察官應依法追訴，毒品危害防制
    條例第23條第2 項定有明文；次按修正毒品危害防制條例就
    施用毒品者，僅於「初犯」及「5 年後再犯」二種情形，有
    其追訴條件之限制，即須於初犯經觀察、勒戒或強制戒治釋
    放後，5 年內均無施用毒品之行為，始能認其前所實施之觀
    察、勒戒或強制戒治已足遮斷毒癮，而得於5 年後再犯時，
    再予適用初犯之規定，重行觀察、勒戒等程序；倘5 年內已
    經再犯，被依法追訴處罰，縱其第3 次（或第3 次以上）施
    用毒品之時間在初犯釋放5 年以後，即與「5 年後再犯」之
    情形有別，且因已於「5 年內再犯」，顯見其再犯率甚高，
    原實施觀察、勒戒或強制戒治，已無法收其實效，而無5 年
    戒斷期之存在，自無再經觀察、勒戒及強制戒治之必要，應
    由檢察官逕行起訴（最高法院95年度台非字第59號、95年度
    台非字第65號判決意旨參照）。查本件被告於88年間，因施
    用毒品案件，經本院以88年度毒聲字第5407號裁定送勒戒處
    所施以觀察、勒戒後，認有繼續施用毒品之傾向，再經本院
    以88年度毒聲字第5814號裁定令入戒治處所施以強制戒治，
    嗣於89年3 月31日停止戒治出監，89年9 月13日戒治期滿，
    該次施用毒品犯行並經臺灣板橋地方法院檢察署檢察官以89
    年度戒毒偵字第688 號為不起訴處分確定；嗣於92年間，因
    施用第一級毒品案件，經本院以92年度訴字第1859號判處有
    期徒刑1 年確定等情，有臺灣高等法院被告前案紀錄表在卷
    可稽，是被告於觀察、勒戒期滿後，確於「5 年內」再犯施
    用毒品犯行，並經法院判處罪刑確定，亦甚明確；據此，依
    諸前開條例規定及最高法院判決意旨，因被告在觀察、勒戒
    執行完畢釋放後之5 年內，業有施用毒品之行為，則被告本
    件再次施用毒品之行為，即與5 年後再犯之情形有別，自無
    再經觀察、勒戒、強制戒治之必要，應由檢察官逕行起訴，
    附此敘明。綜上，本件事證已明，被告犯行堪以認定。
四、查海洛因屬毒品危害防制條例第2 條第2 項第1 款所稱之第
    一級毒品，核被告甲○○施用海洛因之行為，係違反該條例
    第10條第1 項之施用第一級毒品罪。被告持有海洛因進而施
    用，其持有之低度行為，應為施用之高度行為所吸收，不另
    論罪。又被告有事實欄所載前案及執行情形，有臺灣高等法
    院被告前案紀錄表1 份在卷可佐，其受有期徒刑執行完畢，
    於5 年以內故意再犯本件最重本刑為有期徒刑以上之罪，為
    累犯，應依刑法第47條第1 項累犯之規定，加重其刑。審酌
    被告業經觀察、勒戒及強制戒治之矯治程序，且有上揭前案
    紀錄，竟不知警惕，仍未能戒絕毒品，再為本件施用第一級
    毒品海洛因犯行，顯見不思悔改；惟念其犯後坦承犯行，態
    度尚佳，且施用毒品所生危害，實以自戕身心健康為主，對
    於他人生命、身體、財產等法益，尚無明顯而重大之實害等
    一切情狀，爰量處如主文所示之刑，以示懲儆。至扣案之海
    洛因1 包（驗餘淨重0.1140公克）係屬違禁物，不問何人所
    有，應依毒品危害防制條例第18條第1 項前段之規定，沒收
    銷燬之。另包裝上開海洛因之外包裝袋1 個，係被告所有供
    其施用上開毒品所用之物，業據被告供明在卷，應依刑法第
    38條第1 項第2 款之規定宣告沒收。
五、據上論斷，應依刑事訴訟法第273 條之1 第1 項、第284 條
    之1 、第299 條第1 項前段，毒品危害防制條例第10條第1
    項、第18條第1 項前段，刑法第11條、第47條第1 項、第38
    條第1 項第2 款，判決如主文。
本案經檢察官黃嘉妮到庭執行職務。
中    華    民    國    99    年    1     月    28    日
                  刑事第三庭  法  官  蘇揚旭
上列正本證明與原本無異。
如不服本判決，應於判決送達後10日內敘明上訴理由，向本院提
出上訴狀 (應附繕本) ，上訴於臺灣高等法院。其未敘述上訴理
由者，應於上訴期間屆滿後20日內向本院補提理由書「切勿逕送
上級法院」。
                              書記官  李郁禎
中    華    民    國    99    年    1     月    28    日
附錄本案論罪科刑之法條：
毒品危害防制條例第10條
施用第一級毒品者，處六月以上五年以下有期徒刑。
施用第二級毒品者，處三年以下有期徒刑。

司法院資訊處製作；財團法人民間司法改革基金會備份。
